臺灣高等法院臺南分院刑事判決　　　　　九十一年度交上易字第五九五號　　　Ｇ
　　　上　訴　人
　　　即　被　告　甲　○　○
右上訴人因過失傷害案件，不服臺灣臺南地方法院九十年度交易字第五四八號中華民
國九十一年三月二十九日第一審判決（起訴案號：臺灣臺南地方法院檢察署九十年度
偵字第一三二八八號），提起上訴，本院判決如左：
      主      文
上訴駁回。
      事      實
一、甲○○係以販賣五金為業，平日並駕駛小貨車載運五金至各處販售，駕駛小貨車
    乃其附隨業務，為從事駕駛業務之人，惟其未考領合格之普通小型車駕駛執照，
    本不得駕駛，竟於民國九十年五月五日下午，駕駛車牌號碼ＴＯ—六一九七號自
    用小貨車，沿省道台一線公路，由北往南方向行駛，而於同日下午七時十六分許
    ，其因前述小貨車風扇皮帶斷裂，水箱溫度上升，乃沿機慢車道行駛，而在途經
    屬台南縣官田鄉○○○○○路二九七‧九公里處附近時，理應注意汽車在同一車
    道行駛時，除擬超越前車外，後車與前車之間應保持隨時可以煞停之距離，且應
    注意汽車行駛時，駕駛人應注意車前狀況，並隨時採取必要之安全措施，又依當
    時天候晴朗、夜間有照明、路面乾燥無缺陷、道路上未有任何障礙物、視距復屬
    良好等情形以觀，客觀上亦無不能注意之情事，其竟疏未注意車前狀況，且未與
    前車保持安全距離，即貿然前行，以致不慎自後追撞由馮乙○○所駕駛，沿上開
    省道同向在前行經該地點，欲左轉而減速等待無來往車輛之車牌號碼ＵＶＣ—九
    二九號輕型機車，馮乙○○遭撞擊後，隨即人、車倒地，並因之受有頭部創傷、
    左額挫傷及右手掌骨骨折等傷害。甲○○於肇事後，犯罪未被有偵查權之公務員
    或機關發覺前，即向到場處理之台南縣警察局麻豆分局警員表明為肇事者而自首
    ，並進而接受裁判。
二、案經馮乙○○訴由台南縣警察局麻豆分局報請臺灣臺南地方法院檢察署檢察官偵
    查起訴。
      理      由
一、右揭事實業據被告甲○○（下稱被告）坦承不諱，核與告訴人馮乙○○歷次指訴
    之情節相符，並有台南縣警察局道路交通事故調查報告表一紙及現場相片四張在
    卷可資佐證，而告訴人確因本件車禍受有如事實欄所載等傷害，復有財團法人臺
    灣基督長老教會新樓醫院九十年五月十二日診斷證明書一紙附卷可參，事證明確
    。
二、按汽車在同一車道行駛時，除擬超越前車外，後車與前車之間應保持隨時可以煞
    停之距離；又汽車行駛時，駕駛人應注意車前狀況及兩車併行之間隔，並隨時採
    取必要之安全措施，道路交通安全規則第九十四條第一項、第三項定有明文。本
    件被告駕車於道路上行駛，理應注意前述道路交通安全規則，而案發當時天候晴
    朗、夜間有照明、路面乾燥無缺陷、道路上未有任何障礙物、視距復屬良好等情
    ，亦有上述道路交通事故調查報告表載明可考，據此判斷，客觀上亦無不能注意
    之情事，其因所駕駛之小貨車風扇皮帶斷裂，而靠路邊行駛時，竟疏於注意車前
    狀況，即貿然前行，以致不慎自後追撞由告訴人馮乙○○所駕駛，沿上開公路同
    向在前行經該地點，欲左轉而減速等待無來往車輛之機車，並致告訴人受傷，故
    被告之上述駕駛行為，自有過失。況本件經送台灣省台南區行車事故鑑定委員會
    鑑定結果，亦持相同見解，有該委員會九十一年二月二十二日南鑑字第九一０一
    ０一號函及所附之鑑定意見書一份在卷可參，此益證被告駕車肇事致被害人受傷
    之行為，確有過失無疑。而本件告訴人馮乙○○係因此次車禍，而受有如事實欄
    所載之傷害，故被告之過失駕駛行為，與告訴人所受之傷害結果間，具有相當因
    果關係，復屬顯然。從而，本件事證已甚明確，被告之過失傷害犯行，應可認定
    。
三、查被告係以販賣五金為業，平日並駕駛小貨車載運五金至各處販售，駕駛小貨車
    乃其附隨業務，為從事駕駛業務之人，其於前述時、地，駕駛小貨車疏未注意車
    前狀況，且未保持安全距離，而不慎與告訴人馮乙○○所騎之機車發生碰撞，並
    致告訴人受傷，核其所為應係犯刑法第二百八十四條第二項前段之業務過失傷害
    罪。公訴意旨漏未斟酌此點，而認被告係犯同條第一項前段之普通過失傷害罪，
    容非適當，惟其基本事實同一，本院自應予以審理，並變更其起訴法條。又被告
    未領有適當之駕照駕車以致肇事，並使告訴人受傷，係屬汽車駕駛人，無駕駛執
    照駕車因而致人受傷，依法應負刑事責任者，故需依照道路交通管理處罰條例第
    八十六條第一項之規定，加重其刑。另被告於肇事後，犯罪未被有偵查權之公務
    員或機關發覺前，即向到場處理之台南縣警察局麻豆分局警員表明係肇事者而自
    首，並進而接受裁判，此有卷附之警訊筆錄載明可稽，是應依刑法第六十二條前
    段自首之規定，減輕其刑。至被告前開所犯，刑有加重及減輕，應依刑法第七十
    一條第一項之規定，先加後減。
四、原審以被告罪證明確，因予變更檢察官之起訴法條，適用刑法第二百八十四條第
    二項前段、第六十二條前段、第四十一條第一項前段，道路交通管理處罰條例第
    八十六條第一項，罰金罰鍰提高標準條例第一條前段、第二條之規定，並審酌被
    告之生活狀況、品性、智識程度，及其未考領合格之駕駛執照，竟仍駕車於道路
    上行駛，其對於道路交通安全之危害甚大，並因疏未注意車前狀況，及未保持安
    全距離，自後追撞告訴人馮乙○○所騎之機車，其過失程度，經核非屬輕微，而
    告訴人所受如事實欄所載之傷勢，亦屬嚴重，暨被告犯罪後未完全賠償告訴人所
    受損害，其犯後態度尚非良好等一切情狀，量處有期徒刑四月，並諭知易科罰金
    之折算標準。本院經核原判決認事用法，尚無違誤，量刑亦非過當。上訴意旨以
    其與告訴人達成和解，給付告訴人二萬元等情，指摘原判決不當，惟被告並未付
    清全部賠償，已據告訴人陳明在卷，其以民事已完全和解為由而提起上訴，為無
    理由，應予駁回。
據上論結，應依刑事訴訟法第三百六十八條，判決如主文。
本案經檢察官劉欽銘到庭執行職務。
中    華    民    國      九十一      年      八      月      六        日
                                  臺灣高等法院臺南分院刑事第三庭
                                      審判長法官  黃    崑    宗
                                            法官  林    勝    木
                                            法官  葉    居    正
右正本證明與原本無異。
不得上訴。
                                      法院書記官  陳    嘉    琍
中    華    民    國      九十一      年      八      月     十二       日
附錄法條：
刑法第二百八十四條第二項：
從事業務之人，因業務上之過失傷害人者，處一年以下有期徒刑、拘役或一千元以下
罰金，致重傷者，處三年以下有期徒刑、拘役或二千元以下罰金。
